【裁判字號】    99,事聲,19
【裁判日期】    990630
【裁判案由】    聲明異議
【裁判全文】
臺灣臺南地方法院民事裁定              99年度事聲字第19號
異  議  人  瑞得林國際股份有限公司
法定代理人  丙○○
異  議  人  乙○○
視同異議人  KEELEY  MI.
相  對  人  應誠窗簾股份有限公司
法定代理人  甲○○
上列當事人間因請求假扣押事件，異議人對於本院司法事務官於
民國98年11月19日所為98年度司裁全字第597號裁定提出異議，
本院裁定如下：
    主  文
原裁定廢棄。
相對人於原審之聲請駁回。
聲請及異議費用由相對人負擔。
    理  由
一、按當事人對於司法事務官處理事件所為之終局處分，得於處
    分送達後10日之不變期間內，以書狀向司法事務官提出異議
    。司法事務官認前項異議有理由時，應另為適當之處分；認
    異議為無理由者，應送請法院裁定之。法院認第一項之異議
    為有理由時，應為適當之裁定；認異議為無理由者，應以裁
    定駁回之。民事訴訟法第240之4條第1項至第3項分別定有明
    文。查本院民事執行處司法事務官於民國98年11月19日以98
    年度司裁全字第597號裁定准予相對人聲請假扣押事件，異
    議人於收受該裁定送達後10日內具狀聲明異議，司法事務官
    認其異議無理由而送請本院裁定，經核與上開規定相合，先
    予敘明。
二、再按民法第275條規定連帶債務人中之一人受確定判決，而
    其判決非基於該債務人之個人關係者，為他債務人之利益亦
    生效力，故債權人以各連帶債務人為共同被告提起給付之訴
    ，被告一人提出非基於其個人關係之抗辯有理由者，對於被
    告各人即屬必須合一確定，自應適用民事訴訟法第56條第1
    項之規定（最高法院33年上字第4810號判例要旨參照）。又
    民事訴訟法第56條第1項第1款，所謂共同訴訟人中一人之行
    為，有利益於共同訴訟人或不利益於共同訴訟人，係指於行
    為當時就形式上觀之，有利或不利於共同訴訟人而言。非指
    經法院審理結果有利者其效力及於共同訴訟人，不利者其效
    力不及於共同訴訟人而言，故共同訴訟人中之一人，對於下
    級法院之判決聲明不服提起上訴，在上訴審法院未就其內容
    為審判之前，難謂其提起上訴之行為對於他共同訴訟人不利
    ，其效力應及於共同訴訟人全體，即應視其上訴為共同訴訟
    人全體所為（最高法院52年台上字第1930號判例要旨參照）
    。揆諸上揭意旨，本件債務人瑞得林國際股份有限公司（下
    稱瑞得林公司）及乙○○以非基於個人關係事由提出異議，
    由形式上觀之，該聲明異議有利益於共同訴訟人，其異議效
    力應及於全體，是債務人KEELEYMICHAEL ANTERO（林麥克）
    即應視同提起異議，合先敘明。
三、異議意旨略以：
  (一)本件相對人向法院聲請假扣押裁定，惟其主張假扣押之原因
    為：「聲請人（指本件相對人）已擬提起民事訴追，請求賠
    償款項，並委請蔡淑文律師於民國98年11月4日以台南興華
    街郵局3支局第119號存證信函，通知相對人（指本件異議人
    ）等停止不當之侵權行為並於文到5日內提出彌補方案等，
    惟相對人等均置之不理，有存證信函暨回執聯影本共3份為
    憑，顯見相對人等毫無終止侵權行為、賠償聲請人之意，彼
    等如此妄為顯有脫產、隱匿財產之情，為恐日復有不能強制
    執行或甚難執行之虞，爰請求准為假扣押。」。是以，相對
    人僅以曾寄發存證信函並稱「彼等如此妄為」作為其釋明假
    扣押原因之依據，顯然未盡釋明假扣押原因之責。
  (二)又相對人主張異議人接獲其存證信函後，均置之不理云云，
    然查，異議人於收受相對人之存證信函後，隨即於98年11月
    10日寄發存證信函回覆相對人之不實指控，有存證信函可資
    為證，然相對人卻對此一重要事實加以隱瞞，故意為不實陳
    述使鈞院誤信其主張，則相對人之聲請亦有不實。
  (三)再相對人於其聲請狀中表示其已擬提起民事訴訟訴追賠償云
    云，然查，相對人於98年11月18日提出假扣押聲請後，遲未
    提出民事訴訟，迨異議人提出限期起訴聲請，經本院於99年
    1月13日為限期起訴之裁定後，相對人始不得不提起民事訴
    訟，顯見相對人所言多屬虛偽，僅是為求取得假扣押裁定進
    行假扣押，以達其排除商場競爭對手之不法目的。
  (四)綜上，相對人於其聲請狀中僅以「彼等如此妄為顯有脫產、
    隱匿財產之情，為恐日後有不能強制執行或甚難執行之虞」
    作為其聲請假扣押之原因，其主張等同於未為任何釋明，相
    對人既未能提出異議人有何浪費財產、增加負擔或就其財產
    為不利益之處分，將達於無資力之狀態或移住遠地、逃匿無
    蹤或隱匿財產之釋明證據之情形下，假扣押裁定自屬於法不
    合。為此聲明異議，請求廢棄原裁定並駁回相對人假扣押之
    聲請等語。
四、按債權人就金錢請求或得易為金錢請求之請求，欲保全強制
    執行者，得聲請假扣押。又按請求及假扣押之原因，應釋明
    之。前項釋明如有不足，而債權人陳明願供擔保或法院認為
    適當者，法院得定相當之擔保，命供擔保後為假扣押，民事
    訴訟法第526條第1項、第2項定有明文。而所謂「假扣押之
    原因」，依同法第523條之規定，係指日後有不能強制執行
    或甚難執行之虞，或應在外國為強制執行之情形，如債務人
    浪費財產，增加負擔，或就財產為不利益之處分，將成為無
    資力之狀態，或將移住遠地、逃匿無蹤、隱匿財產等是。故
    依上開規定，債權人就「請求之原因」及「假扣押之原因」
    ，依法有釋明之義務，亦即須提出可使法院信其主張為真實
    之證據，必待釋明有所不足，而債權人陳明願供擔保或法院
    認為適當者，法院始得定相當之擔保，命供擔保後為假扣押
    。債權人不得未為任何釋明，而全以擔保代其釋明之責，且
    如釋明之不足無法由債權人供擔保以補足之，法院仍應駁回
    債權人之聲請，非一經債權人陳明願供擔保，即當然准為該
    項假扣押。次按同法第284條規定，釋明事實上之主張者，
    得用可使法院信其主張為真實之一切證據。但依證據之性質
    不能即時調查者，不在此限。所謂因釋明而應提出法院能即
    時調查之證據，係指當事人於釋明其事實上之主張時，應同
    時提出可供法院得隨時進行調查之證據而言，故當事人如未
    同時提出供釋明用之證據，法院自無裁定限期命其補正之必
    要，最高法院75年度台抗字第453號裁定意旨亦可資參照。
五、查本件相對人於98年11月18日聲請就異議人之財產，在新臺
    幣（下同）3,000,000元之範圍內為假扣押裁定，經本院民
    事執行處司法事務官以98年度司裁全字第597號准許在案。
    惟相對人於原審固提出異議人乙○○、李麥克之辭離職申請
    書、瑞得林公司及分公司基本資料查詢明細等為證，然此僅
    能釋明其請求之原因。至其對於假扣押之原因，僅於假扣押
    聲請狀中稱：「聲請人已擬提起民事訴追，請求賠償款項，
    並委請蔡淑文律師於民國98年11月4日以臺南興華街郵局3支
    局第119號存證信函，通知相對人等停止不當之侵權行為並
    於文到5日內提出彌補方案等，惟相對人等均置之不理，有
    存證信函暨回執聯影本共3份為憑，顯見相對人等毫無終止
    侵權行為、賠償聲請人之意，彼等如此妄為顯有脫產、隱匿
    財產之情，為恐日後有不能強制執行或甚難執行之虞，爰請
    求准予假扣押。保全金額暫擬為部分債權新台幣3百萬元。
    」等語，並提出上開存證信函1份、回執聯2份為證。惟查，
    相對人僅泛稱異議人毫無終止侵權行為並賠償之意，彼等如
    此妄為，顯有脫產、隱匿財產之情等語，而所提上開存證信
    函僅能證明相對人曾去函要求瑞得林公司及乙○○停止不當
    商業行為及應提出彌補方案，相對人所提之證據，均未釋明
    異議人有何浪費財產，增加負擔，或就財產為不利益之處分
    ，將成為無資力之狀態，或將移住遠地、逃匿無蹤、隱匿財
    產等情形。是相對人對聲請假扣押之原因，即所欲保全之請
    求有何日後不能強制執行或甚難執行之虞，未盡其釋明之責
    ，揆諸前揭說明，相對人雖陳明願供擔保，亦不能補釋明之
    欠缺，應認相對人本件聲請假扣押之要件尚有未合，且法院
    亦無限期命補正之必要。原裁定逕准許假扣押，於法即屬未
    合。異議意旨指摘原裁定不當，求為廢棄，為有理由，爰廢
    棄原裁定，並駁回相對人假扣押之聲請。
六、據上論結，本件異議為有理由，依民事訴訟法第240條之4第
    3項前段、第78條，裁定如主文。
中    華    民    國    99    年    6     月    30    日
                  民事第三庭    法  官  高俊珊
以上正本係照原本作成。
如不服本裁定應於送達後10日內向本院提出抗告狀，並繳納抗告
費新臺幣1,000元。
中    華    民    國    99    年    7     月    1     日
                                書記官  蔡雅惠

司法院資訊處製作；財團法人民間司法改革基金會備份。
